【裁判字號】    98,簡上,453
【裁判日期】    990317
【裁判案由】    賭博
【裁判全文】
臺灣臺北地方法院刑事判決             98年度簡上字第453號
上  訴  人
即  被  告  乙○○
上列被告因賭博案件，不服本院中華民國98年9月30日98年度簡
字第3843號第一審簡易判決（聲請簡易判決處刑案號:臺灣臺北
地方法院檢察署98年度偵字第14356號），提起上訴，本院管轄
第二審之合議庭審理，並判決如下：
    主  文
上訴駁回。
    事  實
一、乙○○以幫助甲○○（另經本院以98年度簡字第1567號判處
    有期徒刑4月確定）之犯意，明知甲○○意圖營利聚眾賭博
    ，竟於民國98年1月間，將其向不知情之郝楊閨蘭（原判決
    誤載為郝楊藺蘭）借用之臺北縣新店巿自立街36號1樓，借
    予甲○○作為不特定人得出入之賭博場所，甲○○即於98年
    2 月18日下午2時許，邀聚不特定人張劉雲、楊錫煌、盧梅
    英、呂陳瑞玉、陳梧桐、黃朝賢等人前往上址賭博財物，由
    甲○○提供麻將1副、骰子6顆、搬風骰子2顆、牌尺8支為賭
    具，供人賭博後抽頭，約定抽頭方法為每自摸1次抽頭金為
    新臺幣（下同）50元，每圈抽頭金為200元，乙○○亦在場
    參與賭博。嗣於98年2月18日下午4時15分許，經警持搜索票
    至現場搜索而查獲。並扣得賭具麻將1副、骰子6顆、搬風骰
    子2顆、牌尺8支及賭資8,500元等物。
二、案經臺灣臺北地方法院檢察署檢察官自動檢舉偵查聲請簡易
    判決處刑。
    理  由
甲、證據能力事項:
一、按「被告以外之人於審判外向法官所為之陳述，得為證據。
    被告以外之人於偵查中向檢察官所為之陳述，除顯有不可信
    之情況者外，得為證據。」、「被告以外之人於檢察事務官
    、司法警察官或司法警察調查中所為之陳述，與審判中不符
    時，其先前之陳述具有較可信之特別情況，且為證明犯罪事
    實存否必要者，得為證據。」，刑事訴訟法第159條之1、2
    定有明文。本件證人甲○○於偵查中之證詞，業經具結以擔
    保其證詞之真實性及憑信性，被告未釋明有顯不可信之情況
    ，且本院亦傳喚證人甲○○到庭，使被告有行使反對詰問權
    之機會。又證人甲○○於本院審理時所為之陳述與其於警詢
    時所為之陳述部分內容有不相符之情形，而觀之證人甲○○
    於警詢時係初遭查獲，距離案發之時間極為接近，記憶當亦
    較為清楚，且當時所為之陳述，與其餘在場參與賭博之人及
    被告先前所述較相一致，客觀上應較具可信性。是證人甲○
    ○於檢察官訊問時所為經具結之證詞，及警詢中所為之陳述
    ，有證據能力。
二、按被告以外之人於審判外之言詞或書面陳述，除法律有規定
    者外，不得作為證據；又被告以外之人於審判外之陳述，雖
    不符合同法第159條之1至第159條之4之規定，但經當事人於
    審判程序同意作為證據，法院審酌該言詞陳述或書面陳述作
    成時之情況，認為適當者，亦得為證據。當事人、代理人或
    辯護人於法院調查證據時，知有第159條第1項不得為證據之
    情形，而未於言詞辯論終結前聲明異議者，視為有前項之同
    意，刑事訴訟法第159條第1項及第159條之5分別定有明文。
    本判決下列所引用之其餘證據資料，均經依法踐行調查證據
    程序，當事人於本院言詞辯論終結前亦未聲明異議，本院審
    酌證據資料製作時之情況，均無違法不當及證明力明顯過低
    之瑕疵，亦查無依法應排除其證據能力之情形，認以之作為
    證據應屬適當，皆有證據能力。
乙、認定本件犯罪事實所依憑之證據及理由:
一、訊據被告乙○○坦承臺北縣新店巿自立街36號1樓係其向案
    外人郝楊閨蘭所借用後，出借部分空間予甲○○，以及於前
    開遭查獲時間，經警當場查獲其與甲○○等人在場賭博並扣
    得上開物品等情不諱，惟矢口否認有何幫助聚眾賭博等犯行
    ，並辯稱:是甲○○說過年過節期間所以沒有關係，因為我
    欠他人錢，甲○○說她找幾個人來打麻將消遣，可以給小孩
    加菜云云。惟查:
  (一)臺北縣新店巿自立街36號1樓，係被告向案外人郝楊閨蘭借
    用之房屋一節，為被告所不爭執。又被告與甲○○、張劉雲
    、楊錫煌、盧梅英、呂陳瑞玉、陳梧桐、黃朝賢等人，於上
    開時間，在上開被告借來之房屋內賭博，遭警持搜索票到場
    查獲，並扣得上開賭具及賭資等情，亦為被告所不爭執，並
    分據證人楊錫煌、盧梅英、呂陳瑞玉於警詢時作證在案（參
    偵5538號卷第23-24、27-28、31-32頁）、張劉雲、陳梧桐
    、黃朝賢分別於警詢及偵查中（參偵字第5538號卷第14-15
    、35-36、39-40頁、偵字第14356號卷第9-10頁）作證在案
    。且有本院所核發98年度聲搜字第233號搜索票、搜索扣押
    筆錄、扣押物品目錄表、搜索時現場照片等在卷可稽（參偵
    字第5538號號卷第66-76、85-87頁）。
  (二)證人楊錫煌、盧梅英、呂陳瑞玉、張劉雲、陳梧桐、黃朝賢
    等賭客係證人甲○○所邀集，查獲當天賭博所用之上開扣案
    賭具，係甲○○所提供，以及甲○○係以上開方式主持、抽
    頭等情，業據被告於警詢時供述:我們是以麻將牌為賭具，
    一底200元，每檯50元，自摸一次抽50元，甲○○主持，賭
    具甲○○提供，抽頭金交甲○○等語在案（參偵字第5538號
    卷第10頁），證人甲○○於警詢陳述:我們是以麻將為賭具
    ，一底200元，自摸一次抽50元，每卷抽頭200元，賭具我提
    供的，抽頭金交我本人，因為我沒有工作，就跟乙○○借場
    地來經營賭場等語，及於偵查中證述:抽頭的事乙○○應該
    知道等語在案（參偵字第5538號卷第15頁、偵字第14356號
    卷第10頁）。並據證人張劉雲、楊錫煌、盧梅英、陳梧桐、
    黃朝賢分別於警詢證述:以麻將為賭具，一底200元，每檯50
    元，自摸一次抽頭50元，每圈抽頭200元。主持人是甲○○
    ，賭具是主持人甲○○提供，抽頭金皆交由甲○○等語（參
    偵5538號卷第20、24、28、36、40頁）、證人呂陳瑞玉於警
    詢時作證:屋主是乙○○，賭場由甲○○主持經營，賭具由
    甲○○提供，抽頭金由甲○○收取等語（參偵5538號卷第32
    頁），及證人張劉雲、陳梧桐、黃朝賢於偵查中結證在案（
    參偵字第14356號卷第9頁）。
  (三)被告於本院準備程序中供陳:是甲○○主持的，甲○○說過
    年過節沒有關係，我又欠別人那麼多錢，甲○○說她找幾個
    人來打麻將消遣，可以給小孩加菜等語在案，及於本院審理
    時供陳:甲○○本來住在中正路那邊被警察抓到，甲○○說
    如果我幫忙，就不用還錢等語在案。足認被告在出借上開房
    屋所予證人甲○○時，對於證人甲○○係擬將該房屋作為賭
    博場所，並招攬他人到場賭博抽取抽頭金營利一事，已知之
    甚詳。其有幫助甲○○聚眾賭博之犯意至為顯然，上開所辯
    各節，均為卸責之詞，不足採信。
  (四)綜上，本件被告幫助聚眾賭博之犯行，事證明確，洵堪認定
    ，應依法論科。
二、查被告乙○○提供其向不知情之郝楊閨蘭借用之住宅，幫助
    甲○○作為賭博場所而邀聚張劉雲等不特定人以麻將賭博財
    物，並約定賭客自摸1次由其抽頭50元、每圈抽頭200元之行
    為，被告並未參與甲○○所實施之構成要件行為，應屬幫助
    犯。故核被告所為，係犯刑法第268條前段意圖營利供給賭
    博場所罪、後段意圖營利聚眾賭博罪之幫助犯。其所幫助之
    正犯甲○○基於1個賭博犯意之決定，發為1個賭博行為，達
    成其同一犯罪之各個舉動，應屬法律概念之一行為，其一行
    為觸犯上開2罪名，為想像競合犯，應依刑法第55條規定從
    一重之意圖營利聚眾賭博罪處斷。被告幫助甲○○聚眾賭博
    營利之行為，則應依正犯之刑減輕之。原審判決以被告前開
    犯行，事證明確，並審酌被告幫助甲○○聚眾賭博之犯罪，
    危害社會善良風氣，其已有賭博前科之素行，因營利之犯罪
    動機、目的及手段惡性非重等一切情狀，依刑事訴訟法第
    449條第1項前段、第3項，刑法第30條第1項、第2項、第268
    條前段、後段、第55條、第41條第1項前段，刑法施行法第1
    條之1等規定，量處被告有期徒刑3月及諭知易科罰金之折算
    標準，並說明扣案物不予沒收之理由，其認事用法及量刑均
    屬妥適，原判決並無違誤。被告仍執陳詞，否認犯行，為無
    理由，應予以駁回。
據上論斷，應依刑事訴訟法第455條之1第1項、第3項、第368條
，判決如主文。
本案經檢察官蔡彥守到庭執行職務
中    華    民    國    99    年    3     月    17    日
                  刑事第四庭  審判長法  官  郭惠玲
                                    法  官  李明益
                                    法  官  李桂英
上正本證明與原本無異。
不得上訴。
                                    書記官  嚴君珮
中    華    民    國    99    年    3     月    17    日
附錄本案論罪科刑法條全文：
中華民國刑法第268條
（圖利供給賭場或聚眾賭博罪）
意圖營利，供給賭博場所或聚眾賭博者，處3年以下有期徒刑，
得併科3千元以下罰金。

司法院資訊處製作；財團法人民間司法改革基金會備份。
